【裁判字號】    97,交聲,672
【裁判日期】    971031
【裁判案由】    交管條例聲異
【裁判全文】
臺灣板橋地方法院交通事件裁定         97年度交聲字第672號
原處分機關  交通部公路總局臺北區監理所板橋監理站
異  議  人  甲○○
上列異議人即受處分人因違反道路交通管理處罰條例案件，不服
原處分機關於中華民國97年3 月20日所為之裁決處分（裁決書案
號：板監裁字第裁41-C00000000號）、97年3 月24日所為之裁決
處分（裁決書案號：板監裁字第裁41-C00000000號），聲明異議
，本院裁定如下：
    主  文
異議均駁回。
    理  由
一、聲明異議意旨略以：異議人即受處分人甲○○於民國96年12
    月8 日下午6 時34分許，與友人共乘車牌號碼N2X-173 號重
    型機車，行經臺北縣新莊市○○路與萬安街路口處時，因未
    依規定戴安全帽，經臺北縣政府警察局新莊分局（下稱原舉
    發機關）警員當場攔停，並掣單舉發，嗣再經原舉發機關以
    異議人係於駕駛執照吊扣期間駕駛重型機車為由，另行掣單
    舉發；惟異議人當時因駕駛執照遭吊扣，故係由朋友騎車，
    異議人坐於後座，因該名友人與異議人均未戴安全帽，警員
    攔停後，原本要開2 張未戴安全帽之罰單，但異議人質疑警
    員應該只能開1 張罰單，警員開立1 張罰單後，即要求異議
    人簽收，因異議人確有未戴安全帽之違規事由，故異議人接
    受該張罰單，未料事後竟又接到另1 張駕駛執照吊扣期間騎
    乘機車之罰單；本件並非異議人騎乘機車，異議人僅係被搭
    載之乘客，自不應受罰；經異議人申訴後，原處分機關仍以
    異議人違規事證明確，而予裁罰之處分，爰依法聲明異議云
    云。
二、按機器腳踏車駕駛人或附載座人未依規定戴安全帽者，處駕
    駛人新臺幣（下同）500 元罰鍰，道路交通管理處罰條例第
    31條第6 項定有明文。次按汽車（包括機器腳踏車）駕駛人
    ，駕駛執照吊扣期間駕駛小型車或機器腳踏車者，處6,000
    元以上12,000元以下罰鍰，並當場禁止其駕駛，及吊銷其駕
    駛執照，1 年內不得考領，道路交通管理處罰條例第21條第
    1 項第5 款、第4 項後段、第67條第4 項亦分別定有明文。
三、經查，本件異議人即受處分人甲○○於96年12月8 日下午6
    時34分許，騎乘車牌號碼N2X-173 號重型機車，行經臺北縣
    新莊市○○路與萬安街路口處時，因未依規定戴安全帽，經
    原舉發機關警員當場攔停並掣單舉發等事實，有原舉發機關
    所掣發之北縣警交字第C00000000 號舉發違反道路交通管理
    事件通知單1 紙在卷可稽（其上所記載之駕駛人為異議人）
    ，且經原處分機關向原舉發機關函詢本件異議人違規事由之
    舉發過程，原舉發機關亦明確函復以：「本分局員警於96年
    12月8 日18時34分許，在新莊市○○路與萬安街口，發現N2
    X-173 號機車騎士未戴安全帽，遂予以攔停掣單舉發‧‧‧
    未戴安全帽之處罰對象，係駕駛者而非搭載人，因此李君自
    是駕駛人無疑」等語，有原舉發機關97年3 月6 日北縣警新
    交字第0970008988號函文1 份在卷足憑。異議人雖辯稱：伊
    當時因駕駛執照遭吊扣，故係由朋友騎車，伊坐於後座，因
    該名友人與伊均未戴安全帽，警員攔停後，原本要開2 張未
    戴安全帽之罰單，但伊質疑警員應該只能開1 張罰單，警員
    開立1 張罰單後，即要求伊簽收，因伊確有未戴安全帽之違
    規事由，故伊始接受該張罰單云云；惟查，異議人上開所辯
    ，顯已與原舉發機關前揭函復之舉發過程不符，且依前揭道
    路交通管理處罰條例第31條第6 項之規定，未依規定戴安全
    帽所處罰之對象，為機車駕駛人，並不及於乘客，倘如異議
    人所辯，異議人係由友人騎車搭載，且異議人與該名機車駕
    駛人均未戴安全帽，則警員於掣單舉發時，自當會直接以該
    名機車駕駛人為對象而開單，以求適法，又焉有自招困擾、
    反將身為乘客之異議人填載為駕駛人，並要求異議人簽收該
    違規通知單之理？況且，倘如異議人所辯，異議人既知悉機
    車駕駛人及乘客均未依規定戴安全帽者，仍僅能開立1 張違
    規通知單舉發，則其對於該處罰規定所處罰之對象應為機車
    駕駛人，不及於乘客乙節，自亦應知之甚詳，於此情形下，
    倘非異議人確為機車駕駛人，其又焉有自甘受罰而接受該違
    規通知單之理？是異議人上開所辯情節，顯與常情相違，不
    足採信。從而，異議人於上揭時、地，確有騎乘機車未依規
    定戴安全帽之違規行為，事證明確。又異議人之重型機車駕
    駛執照，前經主管機關處分吊扣6 個月，吊扣期間自96年11
    月8 日起至97年5 月7 日止，此有機車駕駛執照基本資料、
    吊扣吊銷歷史檔列印資料1 紙在卷可按，且為異議人所不爭
    執，自堪信屬實；本件異議人前述96年12月8 日駕駛重型機
    車之行為，自屬駕駛執照吊扣期間駕駛機器腳踏車之違規行
    為；原處分機關以異議人未依規定戴安全帽之違規行為，係
    違反道路交通管理處罰條例31條第6 項之規定，而裁處罰鍰
    500 元，另以異議人駕駛執照吊扣期間駕駛重型機車之違規
    行為，係違反同條例第21條第1 項第5 款之規定，裁處罰鍰
    6,000 元，並依同條第4 項後段、同條例第67條第3 項等規
    定，吊銷其駕駛執照，1 年內不得考領，均核無不當；本件
    異議人之異議為無理由，應予駁回。
據上論斷，應依道路交通案件處理辦法第19條規定，裁定如主文
。
中    華    民    國    97    年    10    月    31    日
                  交通法庭  法  官  劉景宜
以上正本證明與原本無異。
如不服本裁定，得自收受送達之日起5 日內向本院提出抗告狀。
                            書記官  謝秀青
中    華    民    國    98    年    5     月    20    日


司法院資訊處製作；財團法人民間司法改革基金會備份。
